臺灣臺南地方法院民事裁定
                                   110年度家調裁字第75號
聲  請  人  哀ＯＯ  

            哀ＯＯ  

相  對  人  哀ＯＯ  



上列當事人間請求減輕或免除扶養義務事件，本院裁定如下：
    主      文
一、聲請人哀ＯＯ、哀ＯＯ對於相對人哀ＯＯ之扶養義務，均應予免除
    。
二、程序費用新台幣2,000元由相對人負擔。
    事實及理由
一、本件聲請減輕或免除扶養義務事件，為兩造不得處分之事項
    ，然聲請人二人主張對於相對人有免除扶養義務之事實存在
    ，為相對人所不爭執，兩造復依據家事事件法第33條第1項
    ，合意聲請法院為裁定，此有民國110年2月4日合意程序筆
    錄及110年3月17日合意裁定聲請書在卷可稽，本院自應依前
    揭規定為裁定。
二、按直系血親相互間，互負扶養之義務，民法第1114條第1款
    固有明文。惟按受扶養權利者有下列情形之一，由負扶養義
    務者負擔扶養義務顯失公平，負扶養義務者得請求法院減輕
    其扶養義務：對負扶養義務者、其配偶或直系血親故意為
    虐待、重大侮辱或其他身體、精神上之不法侵害行為。對
    負扶養義務者無正當理由未盡扶養義務。受扶養權利者對負
    扶養義務者有前項各款行為之一，且情節重大者，法院得免
    除其扶養義務。民法第1118條之1第1項、第2項亦有明文。
三、本件聲請意旨略以：相對人為聲請人二人之父親，自幼相對
    人離家工作鮮少返家，如需扶養費，亦難取得聯繫，故由母
    親工作照顧、扶養聲請人二人，相對人未盡扶養照顧之責，
    聲請人二人與母親顛沛流離，四處搬家，於國中畢業後就開
    始半工半讀，與相對人多年未曾往來，之後因相對人在外積
    欠債務，聲請人二人及母親擔心被牽連，母親才對相對人提
    出離婚要求，相對人則表示對於聲請人二人之親權及會面交
    往均要放棄，離婚後，相對人便對聲請人二人不聞不問。之
    後母親因操勞過度無法工作，接著母親生病、住院、開刀的
    治療費用、過世的喪葬費用等等，聲請人無法負荷，只能向
    銀行借貸，亦無能力負擔相對人之扶養費用。為此，聲請聲
    請人二人對於相對人之扶養義務予以免除等語。
四、經查：
  ㈠聲請人等主張兩造為父女關係乙節，業據提出戶籍謄本為憑
    ，可信聲請人等對於相對人負有法定扶養義務。
　㈡又經本院訊問相對人之弟即關係人哀ＯＯ，表示：「相對人由
    伊照顧十餘年。相對人因糖尿病併發症臥床，原透過補助可
    協力照顧，可是去年經社會局查悉聲請人財產狀況而取消補
    助資格」等語（見110年2月4日調查筆錄），亦與卷附之稅
    務電子閘門財產所得調件明細表資料相符，可認相對人之自
    有財產不足維持生活，確有受聲請人等扶養之需要。
  ㈢然聲請人於調解時陳稱：相對人於二人幼年即離家，鮮少返
    家，亦難以聯繫，二人均由母親工作照顧及扶養，嗣因知悉
    相對人有債務問題，聲請人母親乃訴請離婚，相對人亦主動
    放棄對於聲請人二人之監護權，離婚後，對於聲請人二人均
    不聞不問，並未探視或支付扶養費乙節，為相對人之弟即關
    係人哀ＯＯ所不否認，並陳稱：相對人過往有飲酒問題，已協
    助處理多筆債務等語。佐以，本院家事調查官提出之調查報
    告記載略以：「肆、調查內容暨總結報告：一、過往照顧扶
    養狀況：相對人表示過去工作於洗砂場任職，工作地點不定
    ，必須跟著工地四處移動，因此返家頻率亦不定，常超過一
    個月無法返家，在家時間甚少。…離婚後因聲請人都居住在
    外，因此親子間沒再見過面、相對人也未給予扶養費，…」
    等內容，亦與關係人哀ＯＯ到庭表示：「…已協助清償多筆債
    務，過往相對人投保砂石車勞保費均由我負擔。現在仍有催
    收人員來家中討債。相對人過往確實有飲酒的習慣。」等語
    （見110年2月4日調查筆錄），故聲請人主張相對人離家工
    作鮮少返家，且在外積欠債務，聲請人二人均由母親扶養照
    顧等情應為真實可採。
　㈣聲請人及關係人哀ＯＯ並於調解期日製作合意程序筆錄，相對
    人則出具合意裁定聲請書，對於下列事實不爭執：
  ⒈聲請人等二人幼年由第三人徐ＯＯ獨立照顧至成年，相對人未
    照顧、扶養聲請人等二人。
  ⒉對於相對人無正當理由未盡扶養義務且情節重大。
  ⒊聲請人哀ＯＯ（月收入二萬多元、未婚）、聲請人哀ＯＯ（月收
    入二萬多元、已婚需照顧扶養目前車禍受傷之配偶），需負
    擔家計，皆無餘力支付相對人生活所需之相關費用。
  ㈤綜上調查，相對人於婚姻存續期間，未盡家庭照顧責任，鮮
    少返家及給付家庭生活費用。離婚後，亦未探視聲請人二人
    或負擔二人之扶養費用，聲請人二人係由母親獨立照顧及扶
    養至成年，相對人則無正當理由對於聲請人二人未盡扶養義
    務，且情節已達重大之程度。從而，聲請人二人請求免除對
    於相對人之扶養義務，核與民法第1118條之1第2項之規定相
    符，為有理由，應予准許。
五、依家事事件法第33條、第97條，非訟事件法第21條第2項、
    第24條第1項，民事訴訟法第78條，裁定如主文。
中　　華　　民　　國　　110 　年　　5 　　月　　17　　日
                  家事法庭      法　官　許蕙蘭
以上正本係照原本作成。
如對本裁定抗告須於裁定送達後10日內向本院提出抗告狀及其繕
本，並應繳納抗告費新臺幣1,000元。
中　　華　　民　　國　　110 　年　　5 　　月　　18　　日
                                書記官　林書婷